臺灣高雄地方法院刑事判決　　　　　　　94年度訴字第1509號
公　訴　人　臺灣高雄地方法院檢察署檢察官
被　　　告　乙○○
指定辯護人　即本院公設辯護人　辛○○
上列被告因強盜等案件，經檢察官提起公訴（94年度偵字第8285
、9030號），本院判決如下：
    主  文
乙○○共同連續意圖為自己不法之所有，而搶奪他人之動產，處
有期徒刑壹年陸月；又意圖為自己不法之所有，而搶奪他人之動
產，因脫免逮捕，而當場施以強暴，處有期徒刑伍年肆月；又連
續攜帶兇器竊盜，處有期徒刑玖月，扣案之T 型扳手壹支，沒收
之。應執行有期徒刑柒年貳月，扣案之T 型扳手壹支，沒收之。
    事  實
一、乙○○先與裴俊威（由檢察官另行移請本院另案併辦）共同
    意圖為自己不法所有，並基於搶奪之犯意聯絡，於附表編號
    一編號1 所示之時間、地點，趁庚○○不及防備之際，以如
    附表一編號1 所示之行為方式，搶奪如附表一編號1 所示庚○○之財物得逞。又乙○○復承前搶奪之犯意，單獨於附表
    一編號2 所示之時間、地點，趁甲○○不及防備之際，以如
    附表一編號2 所示之行為方式，搶奪如附表一編號2 所示甲○○之財物得手。
二、乙○○意圖為自己不法所有，並基於竊盜之概括犯意，連續
    於附表二所示之時間、地點，以附表二所示之行為方式（其
    中編號1 部分，係以可供兇器使用之T 型扳手為工具），竊
    取如附表二所示丁○○、陳暉穩所有之機車。
三、乙○○基於意圖為自己不法所有之犯意，於附表一編號3所
    示之時間、地點，趁丙○○不及防備之際，以如附表一編號
    3 所示之行為方法，搶奪如附表一編號3 所示丙○○之財物
    得手後，適為己○○所撞見，遂騎乘車牌號碼XNX-590 號普
    通重型機車在後追捕，迨追至高雄市○鎮區○○路與凱旋路
    口時，乙○○因騎車不慎跌倒在地，遂棄車奔逃約1 百公尺
    為己○○擒獲，並被帶往乙○○機車倒地處，乙○○為脫免
    逮捕，竟趁機己○○不注意之際，騎乘之己○○所有之上開
    機車欲發動逃離，己○○為阻其離去，以手拉住該機車之後
    座把手，乙○○明知己○○在後拉住機車，仍當場以加速離
    去之方式實施強暴，致許程遭該機車拖行20餘公尺，受有右
    手脫臼、右腹擦傷等傷害，惟己○○堅不鬆手，嗣並將該機
    車拉倒，旋乙○○為據報前來之警方人員當場查獲，並扣得
    其所有之T 型扳手1支。
三、案經高雄市政府警察局小港分局及前鎮分局移送臺灣高雄地
    方法院檢察署檢察官偵查起訴。
    理  由
壹、程序部分：
    被告乙○○及指定辯護人，就附表所示之被害人庚○○、甲○○、丙○○、丁○○於警詢中所為證述、共同被告裴俊威
    於警詢、偵查中所為之供述，及裴俊威之自白書、扣押物品
    目錄表、贓物認領保管單、車輛竊盜車牌失竊資料各別查詢
    報表、扣押物品清單、宏源當鋪當票等書面陳述之證據能力
    ，於言詞辯論終結前均未表示異議，依刑事訴訟法第159 條
    之5 第2 項，均有證據能力，合先敘明。
貳、實體部分：
一、認定犯罪事實所憑之證據：
  (一)訊據被告乙○○就上開附表一編號1 、2 所示之搶奪犯行及
    附表二所示之竊盜犯行均坦承不諱，核與共同正犯裴俊威於
    警詢、偵查中所證述之作案經過、附表所示之被害人庚○○
    、甲○○、丙○○、丁○○於警詢中指述之被害情節，大致
    相符，並有扣案之T 型扳1 支、扣押物品目錄表（見警卷
    第28頁、警卷第78頁，警偵卷之案號如附表三之對照表）
    、車輛竊盜車牌失竊資料各別查詢報表（見警卷第88、89
    頁）、扣押物品清單（見偵卷第5 頁、偵卷第5 頁）各
    2 份、贓物認領保管單3 紙（見警卷第35頁、警卷第80
    頁、警卷第6 頁）、宏源當鋪當票1 紙（見警卷第32頁
    ）在卷可稽，足信被告此部分之自白與事實相符，可採為不
    利於被告之證據。
  (二)被告就附表一編號3 所示搶奪被害人丙○○財物之犯行，亦
    於警詢、偵查及本院審理中坦白承認，核與被害人丙○○於
    警詢中所述被害之情節相符（見警卷第14頁），是此部分
    之事實亦堪認定。惟被告辯稱：我沒有打己○○，當時是他
    把我的機車踢倒，並下車打我，我跑到凱旋路，己○○就追
    過來，叫我上車，並載我回到原地，叫我將我的機車牽到安
    全島上面，後來我乘己○○不注意的時候，就騎乘他的機車
    想要逃跑，當時車子還沒有發動，己○○就抓住車子的尾部
    ，將車子拉倒，然後我就被壓住在地上，過程中我都沒有還
    手打他，所以我未有任何準強盜之犯行云云。經查：
  證人即追捕被告之己○○到庭證稱：94年4 月19日上午10時
    許，我騎乘車牌號碼XNX-590 號普通重機車到小港區○○路
    與崇文街口，聽到有個女士騎乘機車邊喊搶劫，我就回頭去
    看，該女士就說我被搶劫了，我在宏平路上就問她是那一台
    車，她就指給我看，我就騎到被告機車的左後方，距離被告
    約1 公尺的位置，問被告為搶劫之人，被告跟我說叫我放過
    他，他還用左腳踹我的機車，踹完就開始跑，我就追，追了
    約2 、30分鐘，從小港區追到前鎮區○○○路與中山路口，
    到了此地被告右轉與自用小客車發生擦撞，被告因而跌倒，
    不是我踢被告他才跌倒的，被告跌倒後，要牽機車之時，我
    就抓被告的後衣領，被告就掙脫，但是沒有動手打我，此時
    我沒有受傷。被告在混亂中，乘我沒注意的時候，去騎我未
    熄火的機車，我就要抓住被告，但沒有抓到人，就抓住我機
    車後座的手把，被告加油把我拖行，約拖行20、30公尺，導
    致我的右手脫臼，右腹部擦傷，後來我用力將機車往右扳倒
    ，被告因而跌倒，路人也圍過來看，我拜託人家報警，後來
    警察就過來處理等語（見本院訴字卷第99至101 頁），已明
    確證稱被告有於己○○將該機車拖住時，以加速離去之方式
    ，施強暴於己○○。
  觀諸己○○於警詢中所指述之情節，與其於本院審理時所為
    之上開證述，均大致相符，益證其前、後所述應屬真實。而
    其所受上開傷害，亦有阮綜合醫院94年7 月22日函附之病歷
    資料1 份附卷可佐。雖其於警詢中未明確證稱被告有以加速
    離去而將其拖行之細節，然如被告所辯為真，其僅係坐上己○○之機車剛準備離去，即遭己○○扳倒，並未以加油離去
    之方式拖行己○○，則己○○應無於警詢中指稱：「但搶嫌
    （即被告）不顧我生命危險，繼續要將我機車搶走，我拚命
    不放手，並將機車拉倒，…右手嚴重脫臼、右腹擦傷之傷害
    ，是搶嫌要搶走我機車時我不從所致」等語之可能。又被告
    亦自承其騎乘己○○之機車就是要逃跑（見本院訴字卷第
    102 頁），而被告當時係處於隨時可能遭受逮捕之情形，其
    既已騎上己○○之機車，其為脫免逮捕加速離去自甚可能，
    因而參酌己○○上開於本院審理時所為之證述，應可認定被
    告確有為求脫免逮捕明知己○○在後拉住機車，仍以該機車
    加速離去並拖行己○○之行為，是以被告前揭所辯應係事後
    卸責之詞，尚難採信。
  又刑法第329 條所謂當場，不已實施竊盜、搶奪者尚未離去
    現場為限，即已離去盜所而尚在他人跟蹤追躡中者，仍不失
    為當場，有最高法院28年上字第1984號判例參照。本件被告
    係於行搶之現場即遭己○○尾追身後，未曾脫離己○○之追
    躡，是被告嗣後以上開方式對己○○施加強暴，自仍屬「當
    場」為之。
  (三)綜上所述，被告上開各犯行，均事證明確，洵堪認定，應依
    法論罪科刑。
二、所犯罪名及科刑理由：
  (一)所犯之罪名：
  核被告乙○○附表一編號1 、2 所為，係犯刑法第335 條第
    1 項搶奪罪。
  又所謂兇器，其種類並無限制，凡客觀上足對人之生命、身
    體、安全構成威脅，具有危險性之兇器均屬之（最高法院79
    年臺上字第5253號判例參照），而T 型扳手係屬質地堅硬之
    物，依社會一般觀念均足以對人之生命、身體安全構成威脅
    ，在客觀上顯然具有危險性，自屬刑法第321 條第1 項第3
    款之兇器，是以被告攜帶T 型扳手而為附表二編號1 所示之
    行為，係刑法第321 條第1 項第3 款之攜帶兇器竊盜罪。
  被告附表二編號2 之所為係犯刑法第320 條第1 項之普通竊
    盜罪。
  被告事實三之所為，係犯刑法第329 條之準強盜罪，而應依
    刑法第328 條第1 項規定處斷。
  (二)被告與共同正犯斐俊威間就附表一編號1 之搶奪犯行，有犯
    意聯絡及行為分擔，應論以共同正犯。
  (三)被告所為附表一編號1 、2 先後2 次搶奪行為，及附表二先
    後2 次加重竊盜、普通竊盜犯行，分別均時間緊接、手段相
    同，而觸犯構成要件相同（或基本構成要件相同）之罪，顯
    係分別基於概括犯意所為，均為連續犯關係，應各依刑法第
    56條規定論以搶奪、加重竊盜一罪，並加重其刑。
  (四)被告所犯上開連續搶奪、連續加重竊盜及準強盜3 罪名間，
    犯意各別、行為互殊，構成要件不同，係觸犯不同之刑罰法
    律，應予分論併罰。
  (五)又公訴人就附表二編號1 所示之犯行，認被告係犯刑法第32
    0 條第1 項之普通竊盜罪，尚有未洽，然基本事實同一，本
    院自應審理，並依法變更起訴法條。
  (六)爰審酌被告正值青年，不思依循正軌賺取財物，竟均連續搶
    奪、竊取他人財物，並為求脫免逮捕而施強暴於他人，對社
    會治安造成嚴重之影響，實應嚴懲，惟考量被告坦承大部犯
    行，尚見悔意，被告年紀尚淺，思慮容有未周等一切情狀，
    分別量處如主文所示之刑，並定其應執行之刑，以示懲儆。
四、另扣案之T 型扳手1 支，係供被告犯上開加重竊盜罪之物，
    且為被告所有，業據被告於本院訊問時供承在卷（見本院聲
    羈卷第6 頁），應依刑法第38條第1 項第2 款宣告沒收。
五、至檢察官移送併案部分（臺灣高雄地方法院檢察署94年度偵
    字第15036 號）另以：被告乙○○意圖為自己不法之所有，
    基於搶奪之犯意，於94年3 月23日凌晨0 時20分許，騎乘一
    車號不詳之機車，行經高雄市○○區○○路292 號前，見戊○○步行至該處，乃趁戊○○不及防備之際，下手搶奪戊○○之皮包1 個（內含現金30000 元、身分證及健保卡各1 張
    ）於得手後迅速逃離，因認乙○○此部分亦涉犯刑法第325
    條第1 項之搶奪罪嫌，而與前揭起訴並由本院論罪科刑之部
    分，有連續犯之裁判上一罪關係而移送併辦等語。然查：被
    告於警詢及本院審理時均堅決否認涉犯上開搶奪犯行，雖證
    人即被害人戊○○於94年5 月12日第2 次警詢時證稱：「（
    警方提示監視錄影設備上之搶嫌影像資料是否就是搶奪你財
    物之人）該騎乘重機車搶嫌就是搶奪我皮包之人沒錯…（警
    方查獲涉嫌搶奪案之嫌乙○○是否就是搶奪財物之人）他是
    搶奪我皮包的人沒錯」等語，指認被告即係行搶其財物之人
    。惟戊○○已於94年3 月23日第1 次警詢時供稱：我於94年
    3 月23日凌晨0 時20分許徒步走在上開地點遭搶奪，我只看
    見1 人行搶，有無戴安全帽已不清楚，騎乘重型機車車號無
    法看清楚，歹徒從我右後方行搶等語，已證稱其連行搶之人
    是否有戴安全帽均未能記憶，加以行搶之人係從其右後方行
    搶，戊○○是否認清行搶之人之面貌實屬有疑。縱戊○○確
    於行搶之瞬間已記住行搶之人之樣貌特徵，然觀諸警方所提
    示之監視錄影畫面之翻拍照片，其中機車騎士佔畫面之比例
    不足30分之1 ，且均背對畫面鏡頭（見高市港警分三字第09
    40014191號卷第9 、10頁），根本無法清楚辯識其樣貌特徵
    ，是戊○○是否可於非當面指認，僅憑監視錄影畫面之情形
    下，即指認畫面所示之機車騎士確係被告，且係行搶其財物
    之人，實屬有疑，是以自難僅憑上開被害人尚有疑義之指述
    ，即為被告不利之認定。此外別無其他證據可資明被告確有
    此部分之犯行，是此併案部分自與本件犯罪事實之搶奪犯行
    ，無連續犯之裁判上一罪關係，即非起訴效力所及，本院無
    從併予審理，應退由檢察官另行依法偵辦。
據上論斷，依刑事訴訟法第299 條第1 項前段，第300 條、刑法
第28條、第56條、第47條、第325 條1 項、第321 條第1 項第3
款、第329 條、第328 條第1 項、第38條第1 項第2 款、第51條
第5 款，判決如主文。
本案經檢察官壬○○到庭執行職務。
中　　華　　民　　國　　94　　年　　7 　　月　　29　　日
                  刑事第二庭審判長法　官  張意聰
                                  法　官  黃宣撫
                                  法  官  李育信
以上正本證明與原本無異。
如不服本判決，應於收受送達後10日內向本院提出上訴書狀。
中　　華　　民　　國　　94　　年　　8 　　月　　1 　　日
　　　　　　　　　　　　　　　    書記官  洪生輝
附錄本案論罪科刑法條全文：
刑法第325條第1項：
意圖為自己或第三人不法之所有，而搶奪他人之動產者，處6 月
以上5 年以下有期徒刑。
刑法第321條第1項第3款：
犯竊盜罪而有左列情形之一者，處六月以上、五年以下有期徒刑
：三  攜帶兇器而犯之者。
刑法第329條：
竊盜或搶奪，因防護贓物、脫免逮捕或湮滅罪證，而當場施以強
暴脅迫者，以強盜論。
 附表一：
┌──┬───┬─────┬───┬───┬───────┬──────┐
│編號│時間  │地      點│行為人│被害人│ 行 為 方 法  │所 得 財 物 │
├──┼───┼─────┼───┼───┼───────┼──────┤
│1   │94年4 │高雄市小港│乙○○│庚○○│裴俊威騎乘所有│手提袋1 只內│
│    │月7 日│區中船二村│裴俊威│      │車號YDI-997號 │含：鑰匙3 串│
│    │16時50│12 號 前  │      │      │普通重型機車後│、口罩1 只、│
│    │分許  │          │      │      │載乙○○，趁被│轉帳收據1 張│
│    │      │          │      │      │害人不備之際，│、健保卡1 張│
│    │      │          │      │      │由乙○○出手搶│、手機1 支、│
│    │      │          │      │      │奪其手提袋，得│現金1600元  │
│    │      │          │      │      │手後逃逸。    │            │
├──┼───┼─────┼───┼───┼───────┼──────┤
│2   │94年4 │高雄市前鎮│乙○○│甲○○│乙○○乘被害人│手提袋1 只內│
│    │月18日│區○○路、│      │      │不備之際，騎乘│含：金融卡1 │
│    │23時30│德昌路口  │      │      │竊取之H7T-662 │張、身分證1 │
│    │分許  │          │      │      │號普通重型機車│張、健保卡1 │
│    │      │          │      │      │，從後搶奪其手│張、手機1 支│
│    │      │          │      │      │提袋，得手後逃│、2000元。  │
│    │      │          │      │      │逸。          │            │
├──┼───┼─────┼───┼───┼───────┼──────┤
│3   │94 年4│高雄市小港│乙○○│丙○○│乙○○乘被害人│皮包1 只內含│
│    │月19日│區○○街與│      │      │不備之際，騎乘│：現金2765元│
│    │10時許│平治街口  │      │      │竊取之H7T-662 │。          │
│    │      │          │      │      │號普通重型機車│            │
│    │      │          │      │      │，從右後方徒手│            │
│    │      │          │      │      │行搶其機車置物│            │
│    │      │          │      │      │籃上之皮包1 只│            │
│    │      │          │      │      │，得手後逃逸。│            │
└──┴───┴─────┴───┴───┴───────┴──────┘
附表二：
┌──┬───┬─────┬───┬───┬───────┬──────┐
│編號│時間  │地      點│行為人│被害人│ 行為方法     │ 得  財  物 │
├──┼───┼─────┼───┼───┼───────┼──────┤
│1   │94 年4│高雄市小港│乙○○│丁○○│以T 型扳手為工│車牌號碼XMN-│
│    │月17日│區○○路18│      │      │具竊得車牌XMN-│189 號普通重│
│    │16時許│8巷3弄1號 │      │      │189 號普通重型│型機車1 台。│
│    │      │旁。      │      │      │機車。        │            │
├──┼───┼─────┼───┼───┼───────┼──────┤
│2   │94年4 │高雄縣林園│乙○○│陳暉穩│發現車牌H7T-66│車牌號碼H7T-│
│    │月17日│鄉○○○路 │      │      │2 號普通重型機│662 號普通重│
│    │19時許│466巷口。 │      │      │車鑰匙掛在車上│型機車1 台。│
│    │      │          │      │      │未拔下，順手將│            │
│    │      │          │      │      │車騎走。      │            │
└──┴───┴─────┴───┴───┴───────┴──────┘
附表三：
┌────────────────────┐
│ 警     偵     卷     對     照     表  │
├────┬───────────────┤
│警卷  │高市警港分三字卷              │
├────┼───────────────┤
│警卷  │高市警前分三字第0940009676號卷│
├────┼───────────────┤
│警卷  │高縣林警刑移字卷              │
├────┼───────────────┤
│偵卷  │94年度偵字第8285號卷          │
├────┼───────────────┤
│偵卷  │94年度偵字第9030號卷          │
└────┴───────────────┘
